臺灣嘉義地方法院刑事判決
                                      108年度訴字第824號
                                       109年度訴字第28號
公  訴  人  臺灣嘉義地方檢察署檢察官
被      告  曾冠元




選任辯護人  林國一律師
被      告  曾志宏



指定辯護人  賴一帆律師
上列被告因違反毒品危害防制條例等案件，經檢察官提起公訴（
108年度偵字第8582、8641號）、追加起訴（108年度偵字第7519
、8695號），本院判決如下：
    主  文
乙○○犯如附表編號1至8所示之罪，各處如附表編號1至8所示之
刑及沒收。又犯藥事法第八十三條第一項之轉讓禁藥罪，參罪，
均累犯，各處有期徒刑柒月。應執行有期徒刑伍年肆月。
甲○○犯如附表編號6至8所示之罪，各處如附表編號6至8所示之
刑及沒收。應執行有期徒刑壹年玖月。
    犯 罪 事 實
一、乙○○、甲○○均明知甲基安非他命屬毒品危害防制條例第
    2條第2項規定所管制之第二級毒品，依法不得販賣，且曾冠
    元知悉甲基安非他命亦係屬藥事法第22條第1項第1款所規定
    之禁藥，依法不得轉讓，竟分別為下列犯行：
㈠、乙○○意圖營利，基於販賣第二級毒品之各別犯意，以其所
    有之行動電話1支（含門號0000000000號SIM卡1張）作為聯
    絡工具，於如附表編號1至5所示之聯絡時間、交易時間、交
    易地點及方式，販賣甲基安非他命予蔡彥誼1次、李香蕙、
    林志誠各2次。
㈡、乙○○、甲○○意圖營利，共同基於販賣第二級毒品之各別
    犯意聯絡，乙○○以上開行動電話1支、甲○○以其所有之
    行動電話1支（含門號0000000000號SIM卡1張）作為聯絡工
    具，於如附表編號6至8所示之聯絡時間、交易時間、交易地
    點及方式，共同販賣甲基安非他命予蕭崇志3次。
㈢、乙○○基於轉讓禁藥之各別犯意，於如附表編號6至8所示販
    賣甲基安非他命予蕭崇志後同日之某時，在如附表編號6至8
    所示之交易地點，各無償轉讓約0.1公克之甲基安非他命予
    甲○○施用3次。
㈣、嗣經本院對乙○○、甲○○之上開行動電話各1支施以通訊監察，
    甲○○並於民國108年8月16日9時30分許警詢時，向員警供出
    乙○○，為如附表編號6至8所示，販賣甲基安非他命予蕭崇志
    3次之共犯。俟於同年10月15日17時20分許，經警再持本院
    之搜索票，前往乙○○位於嘉義市○區○○里○○○村00號住處執行
    搜索，扣得乙○○所有供本件販賣毒品所用之前揭行動電話1
    支、電子磅秤1台、分裝勺1支，及其所有預備供販賣毒品所
    用之夾鏈袋3包（共290個），另與本件犯行無關之吸食器1
    組，循線查獲乙○○。
二、案經嘉義縣警察局中埔分局報請，暨臺灣嘉義地方檢察署（
    下稱嘉義地檢署）檢察官指揮嘉義縣警察局偵查起訴及追加
    起訴。
    理  由
壹、程序方面：
一、按數人共犯一罪或數罪或一人犯數罪者，為相牽連案件；於
    第一審辯論終結前，得就與本案相牽連之犯罪或本罪之誣告
    罪，追加起訴，刑事訴訟法第7條第1款、第2款、第265條第
    1項定有明文。被告乙○○因違反毒品危害防制條例案件，經
    嘉義地檢署檢察官以108年度偵字第8582、8641號提起公訴
    繫屬於本院（108年度訴字第824號），檢察官於該案第一審
    言詞辯論終結前，以被告乙○○一人犯數罪、被告甲○○係數人
    共犯一罪之相牽連案件，於108年12月20日就被告乙○○另涉
    犯毒品危害防制條例第4條第2項之販賣第二級毒品罪、藥事
    法第83條第1項之轉讓禁藥罪，及被告甲○○亦涉犯毒品危害
    防制條例第4條第2項之販賣第二級毒品罪，以108年度偵字
    第7519、8695號追加起訴，並於108年12月31日繫屬於本院
    （109年度訴字第28號），有追加起訴書1份附卷可考（見訴
    字第28號卷第5至6頁），揆諸首開規定，檢察官之追加起訴
    ，於法核無不合，本院併就上開案件合併審判。
二、本判決下列所引用被告以外之人於審判外之陳述，經本院提
    示後，檢察官、被告乙○○、甲○○及其等辯護人均同意作為證
    據，而本院審酌各該證據作成時之情況，均核無違法不當或
    證明力明顯過低之瑕疵，亦認以其等作為證據應屬適當，是
    依刑事訴訟法第159條之5第1項之規定，認各有證據能力。
三、本判決其餘憑以認定犯罪事實之非供述證據，查無違反法定
    程序取得之情，依同法第158條之4規定反面解釋，亦具證據
    能力。
貳、實體方面：
一、上開犯罪事實，業據被告乙○○於警詢、偵查、聲羈訊問、本
    院準備程序及審理時均坦承不諱（見嘉中警偵字第10800202
    63號，下稱警卷一，第1至8頁；嘉縣警刑偵二字第10800541
    11號，下稱警卷二，第1至8頁，偵字第8582號卷第57至59頁
    ，偵字第8695號卷第101至102頁，聲羈卷第15至23頁，訴字
    第824號卷一第105至113頁，訴字第824號卷三第17至43頁）
    ，亦據被告甲○○於本院準備程序及審理時均坦承不諱（見訴
    字第824號卷一第155至162頁，訴字第824號卷三第17至43頁
    ），並有下列證據為證：
㈠、核與證人蔡彥誼於警詢時之證述、證人李香蕙、林志誠、蕭
    崇志於警詢及偵查時之證述相符（見警卷一第9至23頁，警
    卷二第37至42頁；嘉縣警刑偵二字第1080054111號，下稱警
    卷三，第39至41頁；偵字第8582號卷第38至39、52至53頁，
    偵字第7519號卷第31至34頁，偵字第8695號卷第76至82頁）
    。
㈡、復有本院搜索票、搜索扣押筆錄、扣押物品目錄表、扣押物
    品收據、電話查詢單明細、嘉義縣警察局民雄分局109年7月
    16日嘉民警偵字第1090020006號函及所附職務報告、記名單
    各1份、通聯調閱查詢單4份、通訊監察譯文5份、指認犯罪
    嫌疑人紀錄表6份、本院通訊監察書及電話附表8份、指認相
    片2張在卷可稽（見警卷一第24至58頁，警卷二第15至16、2
    1至23、50至56頁，警卷三第11至12、42至44頁，訴字第824
    號卷一第241、245頁，訴字第824號卷二第249頁），並有行
    動電話1支（含門號0000000000號SIM卡各1張）、電子磅秤1
    台、分裝勺1支、夾鏈袋3包（共290個）扣案可資佐證。
㈢、且證人蔡彥誼、李香蕙、林志誠、蕭崇志有施用第二級毒品
    之犯罪紀錄等情，有其等臺灣高等法院被告前案紀錄表各1
    份附卷可稽（見訴字第824號卷二第53至120頁），是證人蔡
    彥誼、李香蕙、林志誠有向被告乙○○購買毒品施用以抵癮之
    需求，證人蕭崇志有向被告乙○○、甲○○購買毒品施用以抵癮
    之需求。
二、我國查緝毒品之施用或販賣一向執法甚嚴，對於販賣毒品者
    尤科以重度刑責，又販賣毒品既係違法行為，當非可公然為
    之，亦無公定價格，且容易分裝並增減份量，而每次買賣之
    價量，可能隨時依雙方關係深淺、資力、需求量及對行情之
    認知、來源是否充裕、查緝是否嚴謹、購買者被查獲時供述
    購買對象之可能風險之評估等情形，而異其標準，非可一概
    而論；而買受毒品之人通常亦無法探知販毒者賺取利潤幾何
    ，是販賣毒品之利得，除販毒者坦承犯行或價量俱臻明確外
    ，委難察得實情，販賣之人從價差或量差中牟利之方式雖異
    ，其意圖營利之販賣行為則同一。是以因甲基安非他命量微
    價高，販賣者率有利益可圖，被告2人販賣甲基安非他命，
    如無利益可得，又豈會甘冒遭警查獲可能處以重刑之風險而
    如此作為，且被告乙○○於本院審理時自承：如附表編號1、7
    至8部分，我都賺新臺幣（下同）300元吃的；如附表編號2
    至3、5部分，我各賺200元吃的；如附表編號4、6部分，我
    均賺250元吃的等語（見訴字第824號卷三第53至55頁），被
    告甲○○於本院審理時亦供陳：如附表編號6至8部分，因為我
    幫乙○○聯絡販賣，所以他有無償提供約0.1公克之甲基安非
    他命給我施用等語（見訴字第824號卷三第54至55頁），足
    證被告乙○○係從販入與賣出之量價差異汲取利潤，被告甲○○
    則係為自被告乙○○處免費獲得甲基安非他命施用，顯見被告
    2人販賣甲基安非他命，主觀上均具有意圖營利之目的，至
    為灼然。
三、綜上，上揭補強證據足資擔保被告2人所為之任意性自白，
    均核與事實相符。本件事證明確，被告2人之犯行，均洵堪
    認定，各應予依法論科。
參、新舊法比較：按行為後法律有變更者，適用行為時之法律。
    但行為後之法律有利於行為人者，適用最有利於行為人之法
    律，刑法第2條第1項定有明文。本件被告乙○○、甲○○行為後
    ，毒品危害防制條例第4條第2項、第17條第2項規定，業於1
    09年1月15日修正公布施行，並於同年7月15日生效。被告2
    人部分，修正前毒品危害防制條例第4條第2項規定：「製造
    、運輸、販賣第二級毒品者，處無期徒刑或7年以上有期徒
    刑，得併科新臺幣1千萬元以下罰金。」修正後則規定：「
    製造、運輸、販賣第二級毒品者，處無期徒刑或10年以上有
    期徒刑，得併科新臺幣1千5百萬元以下罰金。」被告乙○○部
    分，修正前毒品危害防制條例第17條第2項規定：「犯第4條
    至第8條之罪於偵查及審判中均自白者，減輕其刑。」修正
    後則規定：「犯第4條至第8條之罪於偵查及歷次審判中均自
    白者，減輕其刑。」經比較修正前、後規定，毒品危害防制
    條例第4條第2項規定，構成要件雖未變更，然毒品危害防制
    條例第4條第2項，其有期徒刑及罰金之刑度則均較修正前提
    高；另毒品危害防制條例第17條第2項規定，修正後已明定
    於偵查及歷次審判中均自白者，始可減輕其刑。是經比較新
    舊法之結果，修正後之上開規定未有利於被告2人，依刑法
    第2條第1項前段規定，被告乙○○部分，自應適用其行為時即
    修正前毒品危害防制條例第4條第2項、第17條第2項規定；
    被告甲○○部分，則應適用其行為時即修正前毒品危害防制條
    例第4條第2項規定。
肆、論罪科刑：
一、犯罪事實一㈠部分：核被告乙○○5次所為，均係犯修正前毒品
    危害防制條例第4條第2項之販賣第二級毒品罪。被告乙○○各
    持有第二級毒品進而販賣之，其持有之低度行為，均應為販
    賣之高度行為所吸收，各不另論罪。
二、犯罪事實一㈡部分：
（一）核被告乙○○、甲○○3次所為，均係犯修正前毒品危害防制
      條例第4條第2項之販賣第二級毒品罪。其等各持有第二級
      毒品進而販賣之，其等持有之低度行為，均應為販賣之高
      度行為所吸收，各不另論罪。
（二）被告2人共同販賣甲基安非他命予證人蕭崇志3次，彼此間
      有犯意聯絡及行為分擔，均為共同正犯。
三、犯罪事實一㈢部分：
㈠、按甲基安非他命雖係第二級毒品，但亦屬藥事法所稱禁藥。
    故行為人明知為禁藥即甲基安非他命而轉讓予他人者，其轉
    讓行為同時該當於毒品危害防制條例第8 條第2 項轉讓第二
    級毒品罪及藥事法第83條第1項轉讓禁藥罪構成要件，具有
    法規競合之情形，自應參酌「重法優於輕法」、「後法優於
    前法」、「特別法優於普通法」、「基本法優於補充法」、
    「狹義法優於廣義法」及「全部法優於一部法」等法理，綜
    合比較，擇一處斷，以免評價過當。而藥事法第83條第1項
    轉讓禁藥、偽藥罪之法定本刑（7年以下有期徒刑，得併科5
    ,000 萬元以下罰金），較毒品危害防制條例第8條第2項轉
    讓第二級毒品罪之法定本刑（6月以上5年以下有期徒刑，得
    併科70萬元以下罰金）為重，故除轉讓第二級毒品甲基安非
    他命達一定之數量，或轉讓予未成年人，而應依毒品危害防
    制條例第8條第6項及第9條之規定加重其刑至二分之一之情
    形外，藥事法第83條第1 項之法定本刑，顯較前揭毒品危害
    防制條例轉讓第二級毒品罪之法定本刑為重，自應優先適用
    藥事法第83條第1項之規定處斷（最高法院109年度台上大字
    第1089號裁定意旨參照）。
㈡、核被告乙○○3次所為，均係犯藥事法第83條第1項之轉讓禁藥
    罪。又被告乙○○轉讓前持有甲基安非他命之行為，與轉讓行
    為，同為實質上一罪之階段行為，高度之轉讓行為既已依藥
    事法加以處罰，依法律適用整體性之法理，其低度之持有甲
    基安非他命行為，自不能再行割裂適用毒品危害防制條例加
    以處罰。
四、被告乙○○所犯8次販賣第二級毒品罪、3次轉讓禁藥罪；被告
    甲○○所犯3次販賣第二級毒品罪，其等犯意各別，行為互殊
    ，各應予分論併罰。
伍、加重、減輕：
一、被告乙○○部分：
㈠、累犯之適用：就犯罪事實一㈠至㈢部分，被告乙○○前因施用毒
    品案件，經本院先後以103年度嘉簡字第749號、103年度嘉
    簡字第1142號判決，各判處有期徒刑4月、應執行有期徒刑1
    年確定。上開各罪，嗣經本院以103年度聲字第1174號裁定
    ，定應執行有期徒刑1年2月確定，於107年5月2日縮刑假釋
    並交付保護管束出監，並於107年11月16日縮刑期滿且保護
    管束亦期滿，其所餘刑期未經撤銷假釋，其未執行之刑，以
    已執行論等情，有臺灣高等法院被告前案紀錄表1份附卷可
    考，被告乙○○於有期徒刑執行完畢後，5年以內故意再犯上
    揭有期徒刑以上之各罪，均為累犯，並衡諸被告乙○○於107
    年11月16日執行完畢，即再犯本件犯行，且其知悉程度較施
    用毒品為重之販賣毒品、轉讓禁藥行為，更為法所不容許，
    竟仍再犯本件販賣毒品、轉讓禁藥之重罪犯行，又被告前後
    犯行均與毒品有關，是被告乙○○顯有對刑罰反應力薄弱之情
    形，被告乙○○並無因加重本刑致生所受刑罰超過其所應負擔
    罪責，故本院綜合判斷後，除法定本刑為無期徒刑依法不得
    加重外，就有期徒刑及罰金部分，均應依刑法第47條第1項
    規定，各加重其法定最輕本刑（司法院釋字第775號解釋參
    照）。
㈡、犯罪事實一㈠、㈡部分：
 1、關於毒品危害防制條例第17條第2項之適用：
    被告乙○○於警詢、偵查、聲羈訊問、本院準備程序及審理時
    均自白本件販賣毒品犯行，業如前述，應依毒品危害防制條
    例第17條第2項規定，各減輕其刑，並依法先加重後減輕之
    。
 2、關於毒品危害防制條例第17條第1項之適用：
    犯毒品危害防制條例第4條之罪，供出毒品來源，因而查獲
    其他正犯或共犯者，減輕或免除其刑，毒品危害防制條例第
    17條第1項定有明文。被告乙○○於警詢時，固供出其販賣予
    證人蔡彥誼、李香蕙、林志誠、蕭崇志之甲基安非他命，其
    毒品來源係向蔡茂雄以2萬元所購買等語（見警卷一第7頁，
    警卷三第7頁），然蔡茂雄否認有販賣甲基安非他命予被告
    乙○○，僅坦承有於108年4月至7月間，2次無償轉讓甲基安非
    他命予被告乙○○，且轉讓數量大約吸食1次之甲基安非他命
    等情，此據蔡茂雄於另案警詢、偵查、準備程序及審理時所
    供承（見訴字第824號卷二第217、226、287至288、292、31
    1至312頁），並有108年度偵字第9116號不起訴處分書、本
    院108年度訴字第776號判決各1份附卷可查（見訴字第824號
    卷一第185至187頁，訴字第824號卷二第157至172頁），顯
    見蔡茂雄並未販賣甲基安非他命予被告乙○○，與毒品危害防
    制條例第17條第1項之要件不符，不得減輕其刑。
㈢、犯罪事實一㈢部分：
　　又被告乙○○於警詢、偵查、聲羈訊問、本院準備程序及審理
    時雖亦自白本件轉讓禁藥犯行，惟其轉讓甲基安非他命行為
    ，依法規競合，論以藥事法第83條第1項之轉讓禁藥罪，自
    無法再割裂適用毒品危害防制條例第17條第2項規定，予以
    減輕其刑。
二、被告甲○○部分（就犯罪事實一㈡部分）：
㈠、累犯之適用：
    被告甲○○前因詐欺案件，經本院以106年度訴字第692號判決
    判處有期徒刑6月確定；因施用毒品案件，經本院分別以107
    年度嘉簡字第274號、107年度嘉簡字第443號判決，各判處
    有期徒刑5月、5月確定。前揭各罪，更經本院以107年度聲
    字第441號裁定，定應執行有期徒刑1年2月確定，於108年4
    月30日執行完畢乙節，有臺灣高等法院被告前案紀錄表1份
    存卷可查，被告甲○○於有期徒刑執行完畢後，5年以內故意
    再犯前開有期徒刑以上之各罪，俱為累犯，並衡酌被告甲○○
    於108年4月30日執行完畢，即再犯本件犯行，且其知悉程度
    較施用毒品為重之販賣毒品行為，更為法所不容許，竟仍再
    犯本件販賣毒品之重罪犯行，又被告前後犯行悉與毒品有關
    ，是被告甲○○顯有對刑罰反應力薄弱之情形，被告甲○○並無
    因加重本刑致生所受刑罰超過其所應負擔罪責，故本院綜合
    判斷後，除法定本刑為無期徒刑依法不得加重外，就有期徒
    刑及罰金部分，均應依刑法第47條第1項規定，各加重其法
    定最輕本刑（司法院釋字第775號解釋參照）。
㈡、關於毒品危害防制條例第17條第1項之適用：
    被告甲○○於108年8月16日9時30分警詢時供出被告乙○○，為
    如附表編號6至8部分，販賣甲基安非他命予證人蕭崇志之共
    犯，並告知被告乙○○之聯繫方式為LINE通訊軟體，名稱係「
    6丸爺」，且提供警方照片、指認被告乙○○，嗣員警於108年
    10月16日查緝被告乙○○時，也確認被告乙○○LINE名稱為「6
    丸爺」等情，有嘉義縣警察局民雄分局109年7月16日嘉民警
    偵字第1090020006號函及所附職務報告各1份附卷足憑（見
    訴字第824號卷一第241、245頁），是被告甲○○符合供出毒
    品來源因而查獲被告乙○○之情形，應依毒品危害防制條例第
    17條第1項減輕其刑（依刑法第66條後段規定，該項同時有
    免除其刑之規定，得減輕其刑至3分之2）。
㈢、關於毒品危害防制條例第17條第2項之適用：
    被告甲○○於本院準備程序及審理時，就本件犯罪事實固均自
    白犯行，已如前述，然被告甲○○於警詢及偵查時僅坦承有與
    證人蕭崇志聯繫，及受被告乙○○之委託，代為交付甲基安非
    他命予證人蕭崇志，然並未自白有與被告乙○○共同販賣第二
    級毒品之犯意聯絡，辯稱僅係幫忙證人蕭崇志向被告乙○○調
    貨，始與被告乙○○聯繫、交付毒品云云（見警卷二第4至7頁
    ，偵字第8695號卷第87頁），從而，難認被告甲○○於警詢、
    偵查時自白本件犯罪事實，而有毒品危害防制條例第17條第
    2項之適用。
㈣、關於刑法第59條之適用：
 1、按刑法第59條規定，犯罪之情狀可憫恕者，得酌量減輕其刑
    ，同法第57條規定，科刑時應審酌一切情狀，尤應注意左列
    事項（共10款）為科刑重輕之標準，兩條適用上固有區別，
    惟所謂「犯罪之情狀」與「一切情狀」云云，並非有截然不
    同之領域，於裁判上酌減其刑時，應就犯罪一切情狀（包括
    第57條所列舉之10款事項），予以全盤考量，審酌其犯罪有
    無可憫恕之事由（即判例所稱有特殊之原因與環境等等，在
    客觀上足以引起一般同情，以及宣告法定低度刑，是否猶嫌
    過重），以為判斷。故適用第59條酌量減輕其刑時，並不排
    除第57條所列舉10款事由之審酌，惟其程度應達於確可憫恕
    ，始可予以酌減（最高法院70年度第6次刑事庭會議決議參
    照）。而修正後刑法第59條已將刑之酌減審認標準之見解予
    以明文化，認犯罪之情狀須「顯」可憫恕，認「科以最低度
    刑仍嫌過重」者，得酌量減輕其刑。又參酌大法官釋字第26
    3號解釋，若不分犯罪情況及結果如何，概以死刑、無期徒
    刑為法定刑，立法甚嚴，若有情輕法重之情，裁判時本有刑
    法第59條酌量減輕其刑之適用，足以免過嚴之刑，與憲法尚
    無牴觸。是若有情輕法重及刑法第59條所規定等情，對被告
    所犯之罪酌量減輕其刑，自為法之所許。
 2、被告甲○○3次販賣甲基安非他命予證人蕭崇志，固不可取，
    然如附表編號6至7部分，被告甲○○係負責以電話與證人蕭崇
    志聯繫，再由被告乙○○與證人蕭崇志當面交易；如附表編號
    8部分，被告甲○○除負責以電話與證人蕭崇志聯繫外，亦僅
    係受被告乙○○之委託，其始代為交付甲基安非他命予證人蕭
    崇志，並於收取價金6,000元，將上開價金全數轉交被告乙○
    ○，並未分得任何報酬乙節，為被告乙○○、甲○○於本院準備
    程序時供承在卷（見訴字第824號卷一第110、158至159頁）
    ，是被告甲○○本件犯罪情節尚非重大，其惡性尚與犯罪情節
    核與大量走私進口或長期販賣毒品之所謂「大盤」、「中盤
    」毒販有重大差異，且被告甲○○於警詢、偵查時雖未自白犯
    行，然已於本院準備程序及審理時坦承犯行，是縱被告甲○○
    依前開1次減輕其刑後，最低本刑仍為有期徒刑2年5月，依
    社會一般觀念仍有情輕法重之嫌，有傷人民對法律之情感，
    是被告甲○○之犯罪情狀顯可憫恕，認科以最低度刑仍嫌過重
    ，爰依刑法第59條規定減輕其刑，並依法先加重後遞減輕之
    。
陸、茲以行為人之責任為基礎，爰審酌被告2人均明知毒品為國
    家嚴加查緝的物品，仍鋌而走險，無視於國家杜絕毒品危害
    之禁令，不思以正當途徑獲取財物，為一己之私利，其等竟
    以販賣甲基安非他命圖不法所得，足以使購買施用者導致生
    理及心理毒害，助長毒品之氾濫，且被告乙○○亦將甲基安非
    他命無償轉讓供被告甲○○施用，形成生理成癮性及心理依賴
    性，不僅戕害國民身心健康，更使毒品擴散流布，亦危害社
    會治安，並衡酌被告2人均坦承犯行，態度良好，其等販賣
    販毒所得共計20,000元，金額非鉅，獲利亦甚微，被告乙○○
    轉讓毒品予被告甲○○之數量，暨⑴被告乙○○自陳高職肄業之
    智識程度，入監前從事防水工程工作，未婚，沒有子女，與
    父親同住，並未與母親聯絡；⑵被告甲○○自陳高職肄業之智
    識程度，職業為粗工，未婚，沒有子女，與母親、姐姐同住
    ，及其等犯罪動機、手段、目的等一切情狀，各量處如附表
    及主文所示之刑，及定其等應執行之刑。
柒、沒收部分：
㈠、犯罪所用之物：
 1、刑法第38條第2項前段係規定犯罪行為人所有供犯罪所用之
    物、犯罪預備之物，得宣告沒收，並非規定屬「被告」所有
    之物，始得宣告沒收，而共同正犯於意思聯絡範圍內，組成
    一共犯團體，團體中任何成員均為「犯罪行為人」，供犯罪
    所用之物、犯罪預備之物，只要屬於「犯罪行為人」所有，
    均得宣告沒收，不以必屬於本件被告所有者為限（最高法院
    92年度台上字第787號判決要旨參照）。是以，共同正犯因
    相互間利用他人之行為，以遂行其犯意之實現，本於責任共
    同之原則，有關沒收部分，對於共犯間供犯罪所用或預備所
    用之物，不論究係為共犯何人所有，均應就各共犯之判決，
    為宣告沒收之諭知。
 2、扣案之行動電話1支（含門號0000000000號SIM卡1張），行
    動電話為被告乙○○所有，門號則為其父親申請交由被告乙○○
    使用乙節，為被告乙○○於本院審理時所自陳（見訴字第824
    號卷三第24頁），且如附表編號6至8部分，被告甲○○於本院
    審理時亦供稱：我與蕭崇志通話後，我有再與乙○○聯絡等語
    （見訴字第824號卷三第54頁），而SIM卡屬動產，動產以占
    有為所有權之表徵，是不論申請人為何，動產交付後即屬持
    有者所有，是以，均應認屬被告乙○○所有，應依毒品危害防
    制條例第19條第1項規定，在被告2人所犯各該罪名項下，均
    宣告沒收之。
 3、扣案之電子磅秤1台、分裝勺1支，均係被告乙○○所有供本件
    販賣毒品犯罪所用之物；扣案之夾鏈袋3包（共290個），亦
    為被告乙○○所有，在本件第一次販賣毒品前即購入，預備供
    販賣毒品犯罪所用之物乙節，為被告乙○○於本院審理時所自
    承（見訴字第824號卷三第24頁），應依毒品危害防制條例
    第19條第1項、刑法第38條第2項前段規定，在被告2人所犯
    各該罪名項下，均諭知沒收之。
 4、未扣案之行動電話1支（含門號0000000000號SIM卡1張），
    則係被告甲○○所有，供如附表編號6至8部分，其與證人蕭崇
    志、被告乙○○犯罪聯絡所用，為被告甲○○於本院審理時所自
    陳（見訴字第824號卷三第54頁），亦應先依毒品危害防制
    條例第19條第1項規定，在被告2人所犯如附表編號6至8所示
    販賣第二級毒品罪名項下，均宣告沒收之，於全部或一部不
    能沒收或不宜執行沒收時，再依刑法第38條第4項之規定，
    各追徵其價額。
㈡、犯罪所得：
 1、沒收係以犯罪為原因之所有權剝奪，係人民財產權之合法干
    預，犯罪所得之沒收、追繳、追徵或抵償，性質為刑罰之應
    報，基於刑止一身原則，實際上無所得者，自無從剝奪沒收
    ，是共同正犯之犯罪所得，應以各該正犯各別實際所得為限
    ，於各該正犯主刑項下就原物諭知沒收，或就原物之替代價
    值利益加以追繳、追徵或抵償，不得諭知連帶沒收（最高法
    院104年度第13次刑事庭會議決議㈠、㈡參照）。
 2、未扣案之被告乙○○如附表編號1至7所示之犯行，其販賣毒品
    所得共計14,000元，應依刑法第38條之1第1項前段規定，在
    被告乙○○所犯各該罪名項下，均諭知沒收之，於全部或一部
    不能沒收或不宜執行沒收時，再依同條第3項規定，各追徵
    其價額。
 3、未扣案如附表編號8所示之販賣毒品所得6,000元，被告甲○○
    收取後，即將上開價金，全數交付予被告乙○○，此據被告2
    人於本院準備程序供陳明確（見訴字第824號卷一第110、15
    9頁），從而，應依刑法第38條之1第1項前段規定，在被告
    乙○○所犯罪名項下，諭知沒收之，於全部或一部不能沒收或
    不宜執行沒收時，再應依同條第3項規定，追徵其價額。
㈢、扣案之吸食器1個，係被告乙○○所有，供施用毒品所用，與本
    件販賣、轉讓毒品無關，為被告乙○○於本院審理時所供承（
    見訴字第824號卷三第24頁），爰不予宣告沒收之。
據上論斷，應依刑事訴訟法第299條第1項前段，毒品危害防制條
例第4條第2項（修正前）、第17條第2項（修正前）、第1項、第
19條第1項，藥事法第83條第1項，刑法第2條第1項前段、第11條
、第28條、第47條第1項、第59條、第51條第5款、第38條第2項
前段、第38條之1第1項前段、第3項，判決如主文。
本案經檢察官葉美菁提起公訴，檢察官賴韻羽追加起訴，檢察官
劉達鴻到庭執行職務。
中　　華　　民　　國　 110　　年　　1 　　月　　27　　日
                  刑事第一庭  審判長  法　官  卓春慧
                                      法  官  吳育汝
                                      法  官  林家賢
以上正本證明與原本無異。
如不服本判決應於收受判決後20日內向本院提出上訴書狀，並應敘述具體理由；其未敘述上訴理由者，應於上訴期間屆滿後20日內向本院補提理由書（均須按他造當事人之人數附繕本）「切勿逕送上級法院」。　　　　　　　　　　　　　　　　
中　　華　　民　　國　 110　　年　　1 　　月　　27　　日
                                      書記官  張子涵
附錄法條：
毒品危害防制條例第4條第2項（修正前）
製造、運輸、販賣第二級毒品者，處無期徒刑或7年以上有期徒
刑，得併科新臺幣1千萬元以下罰金。
藥事法第83條第1項
明知為偽藥或禁藥，而販賣、供應、調劑、運送、寄藏、牙保、
轉讓或意圖販賣而陳列者，處7年以下有期徒刑，得併科新臺幣5
百萬元以下罰金。
附表：

編    號    聯絡時間     交易方式        所處之刑     交易時間       交易地點   1︿ 起訴書附表編號1 ﹀ 108年6月18日1時34分、35分許 蔡彥誼以門號0000000000號行動電話，與乙○○門號0000000000號行動電話聯絡，購買甲基安非他命，由乙○○販賣3,000元之甲基安非他命1包予蔡彥誼。 乙○○販賣第二級毒品，累犯，處有期徒刑參年捌月。扣案之行動電話壹支（含門號0000000000號SIM卡壹張）、電子磅秤壹台、分裝勺壹支、夾鏈袋參包（共貳佰玖拾個），均沒收之；未扣案之販賣毒品所得新臺幣參仟元沒收之，於全部或一部不能沒收或不宜執行沒收時，追徵其價額。  上開時間稍後    嘉義市西區嘉年華電影院附近   2︿ 起訴書附表編號2 ﹀ 108年7月7日10時13分許 李香蕙以0000000號室內電話，與乙○○門號0000000000號行動電話聯絡，購買甲基安非他命，由乙○○販賣1,000元之甲基安非他命1包予李香蕙。 乙○○販賣第二級毒品，累犯，處有期徒刑參年柒月。扣案之行動電話壹支（含門號0000000000號SIM卡壹張）、電子磅秤壹台、分裝勺壹支、夾鏈袋參包（共貳佰玖拾個），均沒收之；未扣案之販賣毒品所得新臺幣壹仟元沒收之，於全部或一部不能沒收或不宜執行沒收時，追徵其價額。  上開時間稍後    嘉義市東區宣信國小附近   3︿ 起訴書附表編號3 ﹀ 108年7月15日12時7分、14時26分、15時30分、34分許 李香蕙以0000000號室內電話，與乙○○門號0000000000號行動電話聯絡，購買甲基安非他命，由乙○○販賣1,000元之甲基安非他命1包予李香蕙。 乙○○販賣第二級毒品，累犯，處有期徒刑參年柒月。扣案之行動電話壹支（含門號0000000000號SIM卡壹張）、電子磅秤壹台、分裝勺壹支、夾鏈袋參包（共貳佰玖拾個），均沒收之；未扣案之販賣毒品所得新臺幣壹仟元沒收之，於全部或一部不能沒收或不宜執行沒收時，追徵其價額。  上開時間稍後（起訴書誤載為同日7時51分許）    嘉義市東區宣信國小附近   4︿ 起訴書附表編號4 ﹀ 108年8月16日19時18分、37分許 林志誠以0000000號室內電話、門號0000000000號行動電話，與乙○○門號0000000000號行動電話聯絡，購買甲基安非他命，由乙○○販賣1,500元之甲基安非他命1包予林志誠。 乙○○販賣第二級毒品，累犯，處有期徒刑參年柒月。扣案之行動電話壹支（含門號0000000000號SIM卡壹張）、電子磅秤壹台、分裝勺壹支、夾鏈袋參包（共貳佰玖拾個），均沒收之；未扣案之販賣毒品所得新臺幣壹仟伍佰元沒收之，於全部或一部不能沒收或不宜執行沒收時，追徵其價額。  上開時間稍後    嘉義市○區○○街000號林志誠住處   5︿ 起訴書附表編號5 ﹀ 108年9月5日15時9分、16時32分、48分許 林志誠以門號0000000000號行動電話、0000000號、0000000號室內電話，與乙○○門號0000000000號行動電話聯絡，購買甲基安非他命，由乙○○販賣1,000元之甲基安非他命1包予林志誠。 乙○○販賣第二級毒品，累犯，處有期徒刑參年柒月。扣案之行動電話壹支（含門號0000000000號SIM卡壹張）、電子磅秤壹台、分裝勺壹支、夾鏈袋參包（共貳佰玖拾個），均沒收之；未扣案之販賣毒品所得新臺幣壹仟元沒收之，於全部或一部不能沒收或不宜執行沒收時，追徵其價額。  上開時間稍後    嘉義市○區○○街000號林志誠住處   6︿ 追加起訴書附表編號1 ﹀ 108年5月24日22時40分、46分許 蕭崇志以門號0000000000號行動電話，與甲○○門號0000000000號行動電話聯絡，購買甲基安非他命，甲○○再以上開行動電話與乙○○門號0000000000號行動電話聯絡，由乙○○販賣2,500元之甲基安非他命1包予蕭崇志。 乙○○共同販賣第二級毒品，累犯，處有期徒刑參年捌月。扣案之行動電話壹支（含門號0000000000號SIM卡壹張）、電子磅秤壹台、分裝勺壹支、夾鏈袋參包（共貳佰玖拾個），均沒收之；未扣案之行動電話壹支（含門號0000000000號SIM卡壹張）、販賣毒品所得新臺幣貳仟伍佰元，均沒收之，於全部或一部不能沒收或不宜執行沒收時，各追徵其價額。  上揭時間稍後    嘉義市○區○○路000號小北百貨前某車輛上      甲○○共同販賣第二級毒品，累犯，處有期徒刑壹年肆月。扣案之行動電話壹支（含門號0000000000號SIM卡壹張）、電子磅秤壹台、分裝勺壹支、夾鏈袋參包（共貳佰玖拾個），均沒收之；未扣案之行動電話壹支（含門號0000000000號SIM卡壹張）沒收之，於全部或一部不能沒收或不宜執行沒收時，追徵其價額。 7︿ 追加起訴書附表編號2 ﹀ 108年5月25日17時33分、19時28分、41分、20時4分、13分許 蕭崇志以門號0000000000號行動電話，與甲○○門號0000000000號行動電話聯絡，購買甲基安非他命，甲○○再以上開行動電話與乙○○門號0000000000號行動電話聯絡，由乙○○販賣4,000元之甲基安非他命1包予蕭崇志。 乙○○共同販賣第二級毒品，累犯，處有期徒刑參年捌月。扣案之行動電話壹支（含門號0000000000號SIM卡壹張）、電子磅秤壹台、分裝勺壹支、夾鏈袋參包（共貳佰玖拾個），均沒收之；未扣案之行動電話壹支（含門號0000000000號SIM卡壹張）、販賣毒品所得新臺幣肆仟元，均沒收之，於全部或一部不能沒收或不宜執行沒收時，各追徵其價額。  上揭時間稍後    嘉義市○區○○路000號統一超商新港坪門市（嘉義市玉山路全聯對面水果行附近）      甲○○共同販賣第二級毒品，累犯，處有期徒刑壹年肆月。扣案之行動電話壹支（含門號0000000000號SIM卡壹張）、電子磅秤壹台、分裝勺壹支、夾鏈袋參包（共貳佰玖拾個），均沒收之；未扣案之行動電話壹支（含門號0000000000號SIM卡壹張）沒收之，於全部或一部不能沒收或不宜執行沒收時，追徵其價額。 8︿ 追加起訴書附表編號3 ﹀ 108年5月26日15時53分、16時6分許 蕭崇志以門號0000000000號行動電話，與甲○○門號0000000000號行動電話聯絡，購買甲基安非他命，甲○○再以上開行動電話與乙○○門號0000000000號行動電話聯絡，乙○○交付甲基安非他命予甲○○，委託甲○○代為轉交予蕭崇志，再由甲○○販賣6,000元之甲基安非他命1包予蕭崇志後，甲○○轉交6,000元予乙○○。 乙○○共同販賣第二級毒品，累犯，處有期徒刑參年玖月。扣案之行動電話壹支（含門號0000000000號SIM卡壹張）、電子磅秤壹台、分裝勺壹支、夾鏈袋參包（共貳佰玖拾個），均沒收之；未扣案之行動電話壹支（含門號0000000000號SIM卡壹張）、販賣毒品所得新臺幣陸仟元，均沒收之，於全部或一部不能沒收或不宜執行沒收時，各追徵其價額。  上揭時間稍後    嘉義市○區○○○路000號統一超商光彩門市（太陽柏青哥附近）      甲○○共同販賣第二級毒品，累犯，處有期徒刑壹年伍月。扣案之行動電話壹支（含門號0000000000號SIM卡壹張）、電子磅秤壹台、分裝勺壹支、夾鏈袋參包（共貳佰玖拾個），均沒收之；未扣案之行動電話壹支（含門號0000000000號SIM卡壹張）沒收之，於全部或一部不能沒收或不宜執行沒收時，追徵其價額。 一、被告乙○○販賣第二級毒品所得（如附表編號1至5部分），     共計7,500元。 二、被告乙○○、甲○○共同販賣第二級毒品所得（如附表編號6     至8部分），共計12,500元。